臺灣新竹地方法院民事簡易判決  
110年度竹簡字第42號
原      告  吳姿妃  
訴訟代理人  朱昭勳律師
被      告  洪嘉徽  

上列當事人間返還代墊款事件，本院於民國110年10月26日辯論
終結，判決如下：
    主  文
被告應給付原告新臺幣貳拾陸萬捌仟柒佰貳拾玖元，及自民國一
０九年十一月十日起至清償日止，按年息百分之五計算之利息。
訴訟費用新臺幣貳仟捌佰柒拾元由被告負擔。
本判決得假執行。但被告如以新臺幣貳拾陸萬捌仟柒佰貳拾玖元
為原告預供擔保，得免為假執行。 
    事實及理由
壹、程序方面： 
　　按訴狀送達後，原告不得將原訴變更或追加他訴。但擴張或
    減縮應受判決事項之聲明者，不在此限。民事訴訟法第255
    條第1項第3款定有明文。查本件原告起訴時係聲明：被告應
    給付原告新臺幣（下同）268,729元，及自支付命令送達之
    日起至清償日止，按年息5%計算之利息。嗣變更聲明為：被
    告應給付原告268,729元，及自支付命令送達翌日起至清償
    日止，按年息5%計算之利息。核屬單純減縮應受判決事項之
    聲明，自應准許。
貳、實體方面：
一、原告主張：被告前於民國87年間經營獨資商號即禎慈精品名
    店（業於95年1月25日歇業），原告負責記帳工作，營業期
    間陸續由原告為該商號代墊款項，嗣因商號即將停止營業，
    經兩造於94年12月27日進行會算後，被告尚應給付原告代墊
    款項268,729元，詎被告迄未清償，屢經催討，被告均置之
    不理。又被告辯稱債權已罹於時效云云，然依吳姿妃代墊禎
    慈精品名店92年度至94年度款項明細(原證1)被告簽名「12/
    27」應係94年12月27日，對帳日期為94年12月27日，與被告
    所主張94年11月8日結算之帳款不同，而原告係於109年10月
    16日（按本院收狀日期為109年10月20日）聲請支付命令，
    故並未罹於時效。為此，爰依契約之法律關係提起本件訴訟
    ，並聲明：被告應給付原告268,729元，及自支付命令送達
    翌日起至清償日止，按年息5%計算之利息。
二、被告則以：系爭吳姿妃代墊禎慈精品名店92年度至94年度款
    項明細確係伊簽名，但並非承認債務，乃係原告於87年10月
    23日起至95年1月25日擔任會計期間與被告之對帳紀錄，每
    月皆有類似文件內容交由被告簽名確認收支情形。被告經營
    之商號結束後，兩造曾於94年11月8日在原告之姐即訴外人
    吳姿芳見證下結帳，逐一核對債務及每筆代墊款計算至94年
    11月8日之利息後已結清，並經兩造簽署帳務核對資料。又
    系爭吳姿妃代墊禎慈精品名店92年度至94年度款項明細3-3
    頁左4列、左5列及右5列資料繕打錯誤，正確資料應為「93.
    12.31肉毒桿菌」、「93.12.31風衣」、「93.5.14 USP」，
    系爭吳姿妃代墊禎慈精品名店92年度至94年度款項明細為自
    92年7月28日起至94年2月6日止，最後1筆係94年2月6日，按
    逐筆帳務迄今，已罹於時效而消滅等語抗辯，並聲明：㈠原
    告之訴駁回。㈡如受不利之判決，願供擔保請准宣告免為假
    執行。
三、本院之判斷：
（一）原告主張之事實，業據提出吳姿妃代墊禎慈精品名店92年
      度至94年度款項明細影本為證，被告亦不爭執該吳姿妃代
      墊禎慈精品名店92年度至94年度款項明細為真正，自堪信
      原告之主張為真實。
（二）按當事人主張有利於己之事實者，就其事實有舉證之責任
      。民事訴訟法第277條前段定有明文。又依最高法院50年
      台上字第1659號判例意旨，主張權利存在之人就權利發生
      事實負舉證責任，主張權利不存在之人則就權利障礙事實
      、權利消滅事實、權利排除事實負舉證責任。揆諸前開規
      定及說明，被告既不爭執系爭「吳姿妃代墊禎慈精品名店
      92年度至94年度款項明細」之真正，而該「吳姿妃代墊禎
      慈精品名店92年度至94年度款項明細」確載有每筆收入、
      支出明細，合計收入總額為1,954,108元，支出總額為2,2
      22,837元，「洪嘉徽應補吳姿妃帳上268729」，並經被告
      在該「吳姿妃代墊禎慈精品名店92年度至94年度款項明細
      」末頁簽名並記載日期為12/27，參以兩造均不爭執該「
      吳姿妃代墊禎慈精品名店92年度至94年度款項明細」最後
      1筆帳目日期為94.2.6，自堪認定被告所署押之日期12/27
      確為94年12月27日，且被告確應補原告帳上差額268,729
      元（計算式：支出總額2,222,837元－收入總額1,954,108
      元＝應補268,729元）。從而，原告已就得請求被告給付代
      墊款268,729元之權利發生事實為舉證，則被告抗辯代墊
      款已結清之權利消滅事實，即應負舉證之責任。經查，被
      告雖另提出收入自92.10.22至94.10.31期間、支出自92.1
      1.21至94.11.8期間，而經兩造於94年11月8日均簽名署押
      之收入明細，然對照系爭原告提出之「吳姿妃代墊禎慈精
      品名店92年度至94年度款項明細」，二者之收入、支出明
      細內容完全不同，顯然並非同一，縱然被告已結清94年11
      月8日之收入明細差額，亦與本件「吳姿妃代墊禎慈精品
      名店92年度至94年度款項明細」被告應補原告代墊款之帳
      務無涉。況觀諸被告另提出92年度收入支出明細並未經兩
      造簽名確認，且該92年度收入支出明細亦與原告提出之「
      吳姿妃代墊禎慈精品名店92年度至94年度款項明細」前段
      完全相同，顯然被告另提出之92年度收入支出明細係「吳
      姿妃代墊禎慈精品名店92年度至94年度款項明細」之一部
      分，且尚未經結算。據此，被告辯稱代墊款已結清云云，
      即尚不足以採信。
（三）第按，請求權，因15年間不行使而消滅。但法律所定期間
      較短者，依其規定。律師、會計師、公證人之報酬及其墊
      款請求權，因2年間不行使而消滅。民法第125條、第127 
      條第5款定有明文。蓋律師、會計師、公證人為專門職業
      之服務提供者，應有較高之能力得以適時主張其權利，故
      法律明文規定其報酬及墊款請求權之消滅時效期間為2 年
      ，而使其處於較不利之地位。反之，一般人縱從事法律、
      會計等相關事務，因不具此等專業職業之資格、能力，即
      無從適用短期消滅時效之規定，其請求權之消滅時效仍為
      15年。又民法第128條規定，消滅時效自請求權可行使時
      起算，所謂請求權可行使時，乃指權利人得行使請求權之
      狀態而言。（最高法院63年度台上字第1885號判決要旨參
      照）。經查，原告係受被告之委任處理記帳事務而代墊款
      項，嗣因被告將停止營業，乃經兩造於94年12月27日結算
      確認被告應補原告代墊款，自堪認原告之代墊款請求權消
      滅時效應自94年12月27日起算，而原告係於109年10月20
      日聲請發支付命令，有原告支付命令聲請狀狀載本院收狀
      日期戳章可稽，顯尚未罹於15年消滅時效，被告辯稱按逐
      筆帳務計算，原告之請求權已罹於時效而消滅云云，即尚
      非可採。
（四）綜上，原告依契約之法律關係，請求被告返還代墊款268,
      729元，及自支付命令送達翌日即109年11月10日起至清償
      日止，按年息5%計算之利息，即屬有據，為有理由，應予
      准許。
四、本件係依民事訴訟法第427條第2項第6款適用簡易訴訟程序
    所為被告敗訴之判決，依同法第389條第1項第3款規定，應
    依職權宣告假執行。又被告陳明願供擔保聲請免為宣告假執
    行，經核亦尚無不合，爰併酌定相當擔保金額准許之。
五、本件判決之基礎已臻明確，兩造其餘之攻擊或防禦方法及所
    用之證據，核均與本判決結果無影響，爰不一一予以論列。
六、訴訟費用負擔之依據：民事訴訟法第78條。
中    華    民    國   110    年     11   月     9    日
                  新竹簡易庭    法  官  汪銘欽
以上正本係照原本作成。
如對本判決上訴，須於判決送達後20日內向本院提出上訴狀。如
委任律師提起上訴者，應一併繳納上訴審裁判費。
中    華    民    國   110    年     11   月     9    日
                                書記官  周育瑜